【裁判字號】    96,訴,1643
【裁判日期】    970304
【裁判案由】    毒品危害防制條例
【裁判全文】
臺灣桃園地方法院刑事判決              96年度訴字第1643號
公  訴  人  臺灣桃園地方法院檢察署檢察官
被      告  乙○○
指定辯護人  本院公設辯護人丙○○
上列被告因毒品危害防制條例案件，經檢察官提起公訴（95年度
偵字第24067 號），本院判決如下：
    主  文
乙○○無罪。
    理  由
一、公訴意旨略以：被告乙○○明知甲基安非他命係行政院衛生
    署公告為毒品危害防制條例第2 條第2 項列管之第二級毒品
    及禁藥，屬違禁物，未經許可不得轉讓，竟基於轉讓之犯意
    ，分別於民國95年9 月上旬之某日、同年9 月20日下旬之某
    日及同年9 月25日，在桃園縣中壢市○○路公賣局門口等處
    ，無償給予不詳數量之甲基安非他命（起訴書誤載為安非他
    命）各1 包予戊○○，迄於95年9 月25日戊○○竊盜案件為
    警查獲後，供出其毒品之來源，經警循線於95年11月2 日晚
    間9 時30分許，在被告乙○○位於桃園縣普義路217 巷13號
    4 樓之住處查獲，並扣得第二級毒品甲基安非他命安非他命
    2 包（毛重分別為10.24 公克及3.18公克），因認被告涉犯
    毒品危害防制條例第8 條第2 項轉讓第二級毒品罪嫌及藥事
    法第83條第1 項之轉讓禁藥罪嫌云云。
二、程序方面：
  (一)按「被告以外之人於審判外之言詞或書面陳述，除法律有規
    定者外，不得作為證據」，刑事訴訟法第159 條定有明文。
    關於證人戊○○、丁○○、甲○○於警詢中所為之供述，係
    被告乙○○以外之人於審判外所為之陳述，且公訴人未特予
    證明（自由證明）該等警詢筆錄具有較可信之特別情況，是
    依上開規定，該等警詢筆錄之記載，就證明構成犯罪之事實
    ，固無證據能力。
  (二)被告以外之人於偵查中向檢察官所為之陳述，除顯有不可信
    之情況者外，得為證據，同法第159 條之1 亦有明文可參。
    而依第159 條之1 傳聞法則例外之立法理由，乃檢察官代表
    國家偵查犯罪，原則上能遵守法定程序，且被告以外之人如
    具有具結能力，仍應依法具結，以擔保其據實陳述。故該條
    第2項 規定「除顯有不可信之情況外」，應係指被告以外之
    人於偵查中向檢察官所為之陳述，不論是言詞或書面，有未
    遵守法律規定之情形，即檢察官於偵查中所為之證據調查，
    須係出於違法取供者、或具有具結能力之被告以外之人，未
    依法命其具結之情況，始無證據能力。查證人戊○○、甲○○在臺灣桃園地方法院檢察署，經檢察官告知具結義務及偽
    證罪之處罰，並依法具結而為陳述，此有卷附上開偵訊筆錄
    及證人結文在卷可參，此部分亦未經檢察官、被告及辯護人
    就其證據能力表示異議，復未據被告、辯護人就前開證人之
    陳述是否顯有不可信之狀況詳加釋明，參以上揭法條規定，
    本院亦得以證人戊○○、甲○○於偵查中之證述採為本件證
    據。
  (三)最高法院93年度台上字第3533號判決要旨以：「刑事訴訟法
    第159 條第1 項雖規定，被告以外之人於審判外之言詞或書
    面陳述，除法律有規定外，不得作為證據。惟同法第159 條
    之5第2項已規定，當事人、代理人或辯護人於法院調查證據
    時，知有第159 條第1 項不得為證據之情形，而未於言詞辯
    論終結前聲明異議者，視為有前項之同意（指同條第一項之
    同意作為證據）。此乃第159 條第1 項所容許，得作為證據
    之例外規定之一」。經查：本案被告、辯護人、檢察官於言
    詞辯論終結前，均未就本院所調查除上開(一)、(二)所敘及之其
    他證據主張有刑事訴訟法第159 條第1 項不得為證據之情形
    ，是參照上開最高法院判決要旨，本案經調查之證據均有證
    據能力，合先敘明。
三、按犯罪事實應依證據認定之，無證據不得認定其犯罪事實，
    又不能證明被告犯罪者，應諭知無罪之判決，刑事訴訟法第
    154 條第2 項、第301 條第1 項定有明文。又按事實之認定
    ，應憑證據，如未能發現相當證據，或證據不足以證明，自
    不能以推測或擬制之方法，以為裁判基礎；在訴訟上用以證
    明事實之證據，須於通常一般之人均不致於有所懷疑，而得
    確信其為真實之程度者，始得據以為有罪之認定，倘其證明
    尚未達到此一程度，而有合理之懷疑性存在，致使無從為有
    罪之確信時，即應為無罪之判決，最高法院40年臺上字第86
    號、76年臺上字第4986號分別著有判例。
四、公訴意旨認被告乙○○涉犯轉讓第二級毒品罪嫌，無非以證
    人戊○○之證述、扣案之毒品安非他命之檢驗結果及重量、
    證人丁○○、陳柏君之證述、扣案之電子磅秤、分裝夾鏈袋
    等物為其論據。訊據被告則堅詞否認有何轉讓第二級毒品犯
    行，並辯稱：伊未在起訴書所指之時間、地點轉讓第二級毒
    品安非他命予戊○○，可能是先前伊借錢予戊○○給小孩買
    奶粉錢，而戊○○沒有還伊錢，伊口出惡言向戊○○追討，
    因此二人有金錢糾紛，伊後來就不借戊○○錢了，因此戊○○才誣陷伊等語。
五、經查：
  (一)臺北市政府警察局刑事警察大隊偵四隊警員95年9 月26日下
    午3 時30分許持搜索票在桃園縣中壢市○○路424 號證人戊○○住處進行搜索，查獲甲基安非他命1 包含袋0.8 公克等
    物，證人戊○○為警詢問時，遂坦承施用第二級毒品安非他
    命犯行，並證稱所施用之第二級毒品係向綽號「阿民」之被
    告乙○○所購買等語，嗣為警循線於被告乙○○於中壢市○○路217 巷13號4 樓之住處持搜索票查獲被告，並扣得甲基
    安非他命2 包，毛重分別為10.24 公克、3.18公克，有台灣
    桃園地方法院檢察署95年度偵字第24067 號卷內所附之搜索
    票、搜索扣押筆錄、扣押物品目錄表及證人戊○○之警詢筆
    錄（詳該卷第17頁起）等在卷可稽，上開各節堪信屬實，合
    先敘明。
  (二)被告為警查獲後至本院審理中，均堅詞否認有何轉讓第二級
    毒品予戊○○之犯行，而以前詞置辯，然查，證人戊○○於
    偵查中雖證稱：伊沒有跟被告乙○○買毒品，但在95年9 月
    初時乙○○給伊一次，9 月20幾號也給伊一次，乙○○總共
    給三次，第三次就是被查獲的那一次，乙○○沒有向伊收錢
    ，乙○○還借伊新台幣（下同）2 千元去買奶粉，因為那時
    伊離婚心情不好，乙○○才會給伊毒品（詳偵卷第161 頁）
    。惟其於警詢時卻證稱：「我所施用的安非他命都是向一個
    叫做『阿民』的男子買的，阿民就是被告乙○○，我是在9
    月初第1 次跟他買1 千元，九月中旬跟他買3 千元，最後一
    次是9 月25日凌晨1 點左右，跟他買3 千元，地點都約在中
    壢市○○路公賣局正門口，一手交錢，一手交貨」（詳偵卷
    第20頁）。證人戊○○至本院審理時則改稱：「我有於95年
    9 月間施用安非他命，毒品的來源是向一個在中壢市公賣局
    對面之遊藝場玩電動之綽號『大姐』的女人買的，我開車送
    完貨就會去跟她碰頭跟她買500 元之安非他命，我的安非他
    命來源跟被告無關，因為警詢時原本我說是大姐那邊拿的，
    警察不相信，硬要我交出毒品來源，講出一個名字，我就很
    為難，剛好當時被告乙○○正在跟我催討債務，我就想被告
    之前也有在施用安非他命，我就說是被告，我擔心如果沒有
    交出毒品來源，我的罪會比較重，警詢時我說被告就是販毒
    給我的人，我是昧著良心講的，我從未向被告購買過毒品，
    只有到被告家買過便當而已，至於指認，警察是先指名說要
    找被告，後來他們直接拿出被告照片，我看照片沒錯，他們
    硬是要抓出被告；而在偵訊時我因為沒有錢還給被告，也聽
    說被告有施用安非他命，就昧著良心說是被告給我安非他命
    的，想找被告揹這個罪，檢察官沒有對我施壓，我欠被告約
    2000元，是要買兒子的奶粉錢，至於在警詢及偵訊中做出不
    實供述且前後不一，原因是因為我的家人跟我說如果害人被
    關不好，我逐漸良心不安，所以我在檢察官偵訊時就說了對
    被告比較有利之供述。」（詳本院卷第67頁至73頁）。按，
    被告以外之人在審判外之陳述，雖不得以之直接作為認定犯
    罪事實存否之證據，但非不得作為彈劾證據，用來爭執被告
    、證人或鑑定人陳述之證明力（最高法院94年度台上字第
    6732、6881號判決意旨參照）。是查證人戊○○於警詢中陳
    述，雖無證據能力，但仍得作為彈劾證據。而查，證人戊○○先於警詢中證稱向被告購買安非他命，再於偵查供述由被
    告轉讓安非他命，後於本院審理中卻供承「從未向被告取得
    過安非他命，其警詢、偵訊中所述均不實在」，自承有偽證
    之情，是顯見證人戊○○前後供述情節，已有嚴重矛盾，公
    訴意旨雖遽採其於偵訊中所述情節，然與警詢、本院審理時
    證詞均相扞格，其證述已有重大瑕疵可指，其偵查中稱被告
    轉讓安非他命情節是否可信，已有所疑。
  (三)再者，本件雖查獲被告乙○○持有疑似安非他命毒品兩包（
    毛重各10.24 公克、3.18公克），並經鑑驗確屬甲基安非他
    命，有內政部警政署刑事警察局鑑定書一紙在卷可稽（詳偵
    卷第168 頁），然被告堅稱係其個人向綽號「阿明」之人所
    購得，係供自己施用，並無販售或轉讓予他人，且查無證據
    證明被告自該等甲基安非他命從中撥取部份予以轉讓，即便
    由證人戊○○偵訊時之證詞亦無從證明此節，更何況證人戊○○證詞前後已有矛盾而難遽採，已如前述；是扣案之第二
    級毒品甲基安非他命，顯難作為本案證明被告轉讓第二級毒
    品毒品之佐證。
  (四)查證人丁○○、甲○○於警詢中之證詞，俱無證據能力，業
    如前述，且渠等證言與就公訴人起訴所指被告轉讓二級毒品
    予戊○○之事實並無關連；又由證人甲○○於偵查中證稱，
    並無向被告購買過毒品，此亦與被告被訴轉讓第二級毒品之
    事無涉，是上開證據均無從證明被告被訴之犯行。又公訴檢
    察官雖稱與被告同遭查獲之被告陳柏君於警詢時稱「我看見
    我大哥（即被告乙○○）有安非他命就會向他要」，惟此部
    分證詞就時間地點、轉讓多少毒品、次數等細節均不明確，
    且被告乙○○是否真予應允並提供安非他命予陳柏君亦未可
    知，故難為本件起訴犯罪事實之佐證。又由證人丁○○於警
    偵訊時之陳述，並無與被告轉讓第二級毒品予戊○○之事實
    有關，檢察官雖未捨棄聲請，本院審酌該證人與本案之關連
    性甚低，爰不予傳喚，附此敘明。
  (五)本件雖查扣被告所有之電子磅秤、分裝夾鏈袋179 個、分裝
    杓等物，均據被告便稱係其施用毒品所用之物，而衡諸施用
    毒品之人偶有持有電子磅秤及分裝袋等物，用以控制施用份
    量，以免份量超過人體耐受性而生危險之情形，被告供稱自
    己施用毒品所用，非不合常理。本件亦無積極證據證明該等
    物品與被告轉讓予戊○○安非他命之事實有關，實難僅憑此
    等物品即證明被告有何轉讓第二級毒品甲基安非他命予戊○○之犯罪行為。
六、綜上所述，由證人戊○○所述前後不一而有瑕疵，且難認與
    事實相符，自不足以採為本案被告論罪之依據，而扣案之毒
    品、扣案物品、其餘證人所述亦不足認定被告有轉讓第二級
    毒品予戊○○之行為，此外復查無其他積極證據足資認定被
    告有轉讓第二級毒品之犯行，本件不能證明被告犯罪，即應
    為被告無罪之諭知。又本件雖於95年11月2 日晚間9 時30分
    許在被告住處扣得之甲基安非他命2 包，然觀諸起訴書犯罪
    事實欄及證據欄，公訴人顯以之作為本案被告轉讓毒品犯行
    之證據且敘明查獲被告之情形而已，並非就被告於95年11月
    2 日晚間9 時30分許之持有或施用毒品犯嫌予以起訴，故非
    本院審理範圍所及，被告持有或施用第二級毒品之犯嫌，應
    由檢察官另行偵辦，末此敘明。
據上論斷，應依刑事訴訟法第301 條第1 項，判決如主文。
本案經檢察官邱文中到庭執行職務。
中    華    民    國    97    年    3     月    4     日
                    臺灣桃園地方法院刑事第五庭
                        審判長法  官  潘政宏
                              法  官  陳月雯
                              法  官  楊晴翔
如不服本判決，應於判決送達後10日內向本院提出上訴狀（應附
繕本），其未敘述上訴理由者，應於上訴期間屆滿後20日內補提
理由書狀於本院，上訴於臺灣高等法院。
本件正本證明與原本無異。
                              書記官  范升福
中    華    民    國    97    年    3     月    4     日


司法院資訊處製作；財團法人民間司法改革基金會備份。
